最高法院刑事判決　　　　　　九十四年度台上字第二三００號
　　上　訴　人　甲○○
　　　　　　　　　　　　街10.
　　選任辯護人　李家鳳律師
上列上訴人因過失傷害等罪案件，不服台灣高等法院台南分院中
華民國九十一年五月十六日第二審判決（九十一年度交上訴字第
四四號，起訴案號：台灣台南地方法院檢察署九十年度偵字第八
０四七號），提起上訴，本院判決如下：
    主  文
上訴駁回。
    理  由
甲、駕車肇事致人傷而逃逸部分
按刑事訴訟法第三百七十七條規定，上訴於第三審法院，非以判
決違背法令為理由，不得為之。是提起第三審上訴，應以原判決
違背法令為理由，係屬法定要件。如果上訴理由狀並未依據卷內
訴訟資料，具體指摘原判決不適用何種法則或如何適用不當，或
所指摘原判決違法情事，顯與法律規定得為第三審上訴理由之違
法情形，不相適合時，均應認其上訴為違背法律上之程式，予以
駁回。本部分上訴意旨略稱：(一)、上訴人甲○○於案發時係駕駛
自小貨車由南向北直線行駛於台南市○○路○○道上，告訴人賴
穩智駕騎機車係自對向路旁之便利商店擬穿越長榮路至長榮中學
，上訴人實無撞及對向告訴人機車之可能。上訴人於偵審中均一
再陳稱其駕駛之上開自小貨車行經案發地點時，即見對向車道上
有兩輛機車倒在路上云云，足見上訴人不知有與告訴人之機車擦
撞，在主觀上實無肇事逃逸之犯意。(二)、證人洪歆喬、蔡杏敏二
人於原審均已到庭明確證稱沒有看到擦撞，且上訴人之自小貨車
經勘驗後亦無擦撞痕跡，自難認上訴人之駕車為肇事車輛，原審
未就上訴人主觀上具有明知駕車肇事致人受傷之認定證據及理由
加以論述，顯有判決理由不備之違誤。(三)、再者，證人蔡杏敏、
洪歆喬固於偵、審中證稱上訴人駕車肇事。惟證人蔡杏敏自承並
未目擊車禍之發生，為屬個人推測之詞，依法不得採為證據。另
證人洪歆喬於原審亦證稱未看到擦撞，是自小貨車路過機車就倒
了，伊沒有聽到擦撞的聲音云云，其主觀上認定上訴人駕車即為
肇事者，亦屬推測之詞，均無證據力，自不得採為不利於上訴人
認定之依據，原判決遽予採信，其採證亦有違背證據法則之違法
云云。
惟查本部分原判決認定上訴人業水泥工，向友人借用車號ＵＬ－
七０八五號自用小貨車多日，用於載運水泥工使用之工具及一些
用紙等，為從事業務之人，於民國（下同）九十年五月二日下午
五時四十分許，駕駛上開小貨車，沿台南市○○路由南向北行駛
，途經同路與長榮路二段一七０巷口交岔處時，理應注意車前狀
況……貿然行駛未留意車輛及閃光黃燈號誌之警示，隨時為停車
之準備，而撞擊由賴穩智所騎乘之ＮＫＫ－二三五號重型機車，
致賴穩智人、車倒地，並受有頭部外傷頭皮下血腫之傷害，……
。不料上訴人於肇事後，竟未下車為必要之救護，仍駕車駛離現
場，雖經數名路人自後追呼小貨車，亦僅稍停車向後觀看車禍情
形後，即繼續向北迅速離去，後經路人記下車號並報警處理等情
。係依憑告訴人賴穩智之指訴，證人洪歆喬、蔡杏敏之證述，並
有警製道路交通事故調查報告表，原審勘驗肇事現場確認警製「
事故現場圖」方向指北針所繪錯誤而製作簡圖一份，被害人診斷
證明書及照片二十張附卷可稽，據為其裁判論斷之基礎。因而撤
銷第一審所為科刑之不當判決，改判此部分仍論處上訴人從事業
務之人，駕駛動力交通工具肇事，致人受傷而逃逸罪刑（有期徒
刑捌月），已在判決內詳加指駁論列其憑以論斷形成心證之理由
綦詳。並敘明：(一)、上訴人於肇事後，竟未下來為必要之救護，
仍駕車駛離現場，雖經數名路人追呼，上訴人僅稍停車向後觀看
車禍情形後，即繼續向北迅速離去，後經路人記下車號並報警處
理，已據證人即現場之學生洪歆喬、蔡杏敏二人證稱上訴人駕車
撞傷人後逃逸甚明。(二)、又上訴人於九十年五月二日下午五時四
十分許駕車肇事逃逸後，至同年月八日下午五時三十五分始到警
局說明，事隔六日之久，碰撞受損不嚴重肇事車於二、三日內，
碰撞處即可板金，或以同類型舊零件更換完畢，為一般駕駛人所
能瞭解之事，事後難再從肇事小貨車查出擦撞痕跡，要屬當然之
事，足見上訴人所辯伊確實沒有撞到人，而該小貨車亦無擦撞痕
跡云云，顯係卸責之詞，不足採信。(三)、再被害人賴穩智因本件
車禍受傷與上訴人之過失行為間，有相當因果關係，而上訴人駕
車肇事致被害人受傷，未通知急救，復未停留現場等待救援並協
助護送被害人就醫，即逕行離開車禍現場，其肇事逃逸甚明，犯
行堪可認定等情，復於判決理由二內就其憑以論斷依據詳加審認
敘述明白，經核亦無判決理由不備之違誤。再者，證據由法院自
由判斷，故證人之證言縱令未盡相符，但法院本於審理所得之心
證，就其證言一部分認為確實可信予以採取，原非法所不許（本
院四十六年台上字第一一五五號判例參照）。原判決依憑證人洪
歆喬、蔡杏敏二人於第一審及原審之證述相互勾稽結果，認定其
二人就同一事實之陳述前後雖不能完全一致，惟此乃各人之記憶
所限，或細節未交待清楚，或其描述用語不同，省略片段情節，
或筆錄記載之詳簡有異所致，然其等陳述上訴人駕車撞傷人後，
逃逸前有稍停車之主要陳述一致，即尚難因其細節稍有紛歧即將
全部捨棄不採。況稽之該二位證人為單純之學生，其二人原不認
識被害人，與上訴人間亦無嫌隙，並均已具結以負擔偽證罪之刑
責，益徵其等證稱上訴人駕車撞傷人後逃逸之證言，理當可信，
作為其裁判之立論依據，於判決理由二之(2)內既已論述詳明，核
其採證之運用，於法亦無違背。上訴意旨，就原判決已說明事項
，或屬原審採證認事之職權行使，徒憑己見任加指摘，而為事實
問題之爭辯，均核與法律規定得為第三審上訴理由之違法情形，
不相適合。上訴人此部分之上訴違背法律上之程式，應予駁回。
乙、業務上過失傷害部分
按刑事訴訟法第三百七十六條所列各罪之案件，經第二審判決者
，不得上訴於第三審法院，為該法條所明定。本部分上訴人因業
務上過失傷害案件，原審係依刑法第二百八十四條第二項前段論
處罪刑，核屬刑事訴訟法第三百七十六條第一款之案件。依首揭
說明，既經第二審判決，自不得上訴於第三審法院，上訴人猶提
起上訴，顯為法所不許，此部分應併予駁回。
據上論結，應依刑事訴訟法第三百九十五條前段，判決如主文。
中　　華　　民　　國　九十四　年　　五　　月　　五　　日
                      最高法院刑事第八庭
                          審判長法官  呂　潮　澤
                                法官  吳　昆　仁
                                法官  孫　增　同
                                法官  吳　昭　瑩
                                法官  趙　文　淵
      本件正本證明與原本無異
                                      書  記  官
中　　華　　民　　國　九十四　年　　五　　月　 十三 　日
                                                      Ｑ
